臺灣橋頭地方法院刑事判決　
111年度審交易字第692號
公  訴  人  臺灣橋頭地方檢察署檢察官
被      告  鄭國泰




上列被告因公共危險案件，經檢察官提起公訴（111年度偵字第7
487號），嗣被告於準備程序中就被訴事實為有罪之陳述，經本
院告知簡式審判程序之旨，並聽取被告與公訴人之意見後，本院
裁定進行簡式審判程序，判決如下：
    主   文
鄭國泰犯不能安全駕駛動力交通工具罪，處有期徒刑柒月，併科
罰金新臺幣壹萬元，罰金如易服勞役，以新臺幣壹仟元折算壹日
。
    事  實
一、鄭國泰明知服用酒類過量駕駛動力交通工具行駛於可供不特
    定多數人通行之道路或場所，將對公眾往來安全造成潛在威
    脅之情事，猶基於服用酒類不能安全駕駛動力交通工具之犯
    意，於民國111年5月13日22時至14日4時許，在高雄市三民
    區明誠路某友人住處飲用金門高粱酒後，仍於同（14）日13
    時45分前某時許（起訴書誤載為「13時」），騎乘車牌號碼
    000-000號普通重型機車上路。嗣於同日13時45分許，行經
    高雄市○○區○○路000巷0號前，因行車不穩且臉色潮紅而為警
    攔查，發覺其散發酒味，而於同日13時52分許，測得其吐氣
    所含酒精濃度為每公升0.42毫克，始悉上情。
二、案經高雄市政府警察局岡山分局報告臺灣橋頭地方檢察署檢
     察官偵查起訴。
　　理  由
一、本件被告鄭國泰所犯係為死刑、無期徒刑、最輕本刑為3年
    以上有期徒刑以外之罪，其於審判程序中就被訴事實為有罪
     之陳述，經本院告知簡式審判程序之旨，並聽取當事人意
    見 後，認宜進行簡式審判程序，爰依刑事訴訟法第273條之
    1第 1項規定，裁定進行簡式審判程序。又本案之證據調查
    ，依 刑事訴訟法第273條之2規定，不受同法第159條第1項
    、第16 1條之2、第161條之3、第163條之1及第164條至第17
    0條規定 之限制，均合先敘明。　　
二、上揭犯罪事實，業據被告鄭國泰於警詢、偵訊及本院準備程
    序時均坦承不諱（見警卷第1-4頁；偵卷第17-18頁；審交易
    卷第43、46、48頁），並有高雄市警察局岡山分局梓官分駐
    所酒精濃度呼氣測試報告、高雄市政府警察局舉發違反道路
    交通管理事件通知單、財團法人工業技術研究院呼氣酒精測
    試器檢定合格證書等在卷可稽（見警卷第5-6、12頁），堪
    信被告所為之任意性自白確與事實相符。又現行刑法第185
    條之3第1項第1款所稱「吐氣所含酒精濃度達每公升0.25毫
    克或血液中酒精濃度達百分之0.05以上」之要件，與該條修
    正前「不能安全駕駛」用語雖有不同，惟參酌修正理由略謂
    「不能安全駕駛罪原屬抽象危險犯，不以發生具體危險為必
    要，而前揭修正條文所增訂之酒精濃度標準值，係作為認定
    不能安全駕駛之判斷標準，以有效遏阻酒醉駕車事件發生」
    、「至於行為人未接受酒精濃度測試或測試後酒精濃度未達
    前揭標準，惟有其他客觀情事認為確實不能安全駕駛動力交
    通工具時，仍構成本罪，爰增訂第2 款」等語，可知修法目
    的係強調嚇阻犯罪之一般預防效果，企使不能安全駕駛之認
    定基準更趨明確，故行為人明知透過飲酒或其他方式攝取酒
    精（含酒類製品），且認識體內尚殘留酒精成分而足以影響
    行動或控制能力，猶駕駛動力交通工具行駛於可供不特定多
    數人通行之道路或場所，此舉已對公眾往來安全造成潛在威
    脅而具有抽象危險，是倘其對此一客觀情狀有所認知，即應
    滿足該罪主觀構成要件，至於體內酒精濃度多寡，非經攔檢
    或就醫時使用科學儀器加以檢測，一般人本無從知悉實際數
    值高低，顯非行為人犯罪當時主觀認知所及範圍，性質上應
    屬不法與罪責以外之「客觀處罰條件」，目的係針對立法者
    所欲規範之刑事不法行為限制可罰範圍，否則若行為人概以
    駕車前未經儀器檢測、對體內酒精濃度數值欠缺主觀認識為
    由抗辯排除該罪之適用，勢將無法規範此等公共危險犯行，
    使立法者修正本罪之期待落空，自非所宜。從而縱令被告於
    駕車起駛之初對自身吐氣所含酒精濃度數值未必存有清楚認
    知，仍無礙本罪之成立。綜上所述，本案事證明確，被告犯
    行堪以認定，應依法論科。
三、論罪科刑：
　㈠核被告所為，係犯刑法第185條之3第1項第1款之不能安全駕
    駛動力交通工具罪。
　㈡被告前因酒後駕車之公共危險案件，經臺灣高雄地方法院以1
    09年度交簡字第3624號判處有期徒刑6月、併科罰金新臺幣2
    萬元確定，於111年3月20日執行完畢（後接罰金易服勞役至
    111年4月9日出監）等情，是其前受有期徒刑執行完畢後5年
    內故意再犯本件有期徒刑以上之罪，應依刑法第47條第1項
    規定成立累犯一節，業據公訴意旨指明並提出刑案資料查註
    紀錄表、前案判決為憑，且經本院核閱卷附臺灣高等法院被
    告前案紀錄表相符；再審酌被告多次因酒後駕車經法院判決
    有罪，猶於前案執行完畢後短期內再次實施本件犯行，足見
    被告對刑罰反應力薄弱，未因前案刑罰之執行知所警惕，主
    觀惡性較重，復無任何符合刑法第59條規定以致被告所受刑
    罰超過應負擔之罪責，使其人身自由因此遭受過苛侵害之情
    事，應依刑法第47條第1項規定加重其刑。
  ㈢爰依據行為人之責任為基礎，審酌酒後駕車對其他用路人生
    命、身體及財產造成危險性甚鉅，迭經政府廣為宣傳及各類
    新聞媒體報導禁止違規酒駕，被告明知此係違法行為，猶罔
    顧公眾安全率爾實施本件犯行，足見其漠視法令規範，實不
    足取，所幸未肇事造成他人傷亡或財物損失，復考量被告犯
    後坦承犯行之犯後態度，併斟酌被告所測得吐氣酒精濃度為
    每公升0.42毫克，兼衡被告供稱其國中畢業之智識程度、目
    前從事台電外包商、已婚，有2個小孩，目前跟友人一起住
    ，不需扶養他人（見審交易卷第48頁）等一切情狀，量處如
    主文所示之刑，併就罰金部分諭知易服勞役之折算標準。
據上論斷，應依刑事訴訟法第273條之1第1項、第299條第1項前
段，判決如主文。
本案經檢察官黃淑妤提起公訴，檢察官靳隆坤到庭執行職務。
中　　華　　民　　國　　111 　年　　9 　　月　　27　　日
                  刑事第四庭    法  官  徐右家
以上正本證明與原本無異。
如不服本判決應於收受送達後20日內向本院提出上訴書狀，並應
敘述具體理由；如未敘述上訴理由者，應於上訴期間屆滿後20日
內向本院補提理由書（均須按他造當事人之人數附繕本）「切勿
逕送上級法院」。
中　　華　　民　　國　　111 　年　　9 　　月　　28　　日
                                書記官  林榮志
附錄本件判決論罪科刑法條：
中華民國刑法第185條之3
駕駛動力交通工具而有下列情形之一者，處3年以下有期徒刑，
得併科30萬元以下罰金：
一、吐氣所含酒精濃度達每公升零點二五毫克或血液中酒精濃度
    達百分之零點零五以上。
二、有前款以外之其他情事足認服用酒類或其他相類之物，致不
    能安全駕駛。
三、服用毒品、麻醉藥品或其他相類之物，致不能安全駕駛。
因而致人於死者，處3年以上10年以下有期徒刑，得併科2百萬元
以下罰金；致重傷者，處1年以上7年以下有期徒刑，得併科1百
萬元以下罰金。
曾犯本條或陸海空軍刑法第54條之罪，經有罪判決確定或經緩起
訴處分確定，於十年內再犯第1項之罪因而致人於死者，處無期
徒刑或5年以上有期徒刑，得併科3百萬元以下罰金；致重傷者，
處3年以上10年以下有期徒刑，得併科2百萬元以下罰金。